臺灣宜蘭地方法院刑事判決　　　　　　　九十三年度易字第一四號
　　公　訴　人　臺灣宜蘭地方法院檢察署檢察官
　　被　　　告　乙○○
　　　　　　　　丁○○
　　共　　　同　吳振東律師
　　選任辯護人
右列被告因家暴傷害案件，經檢察官聲請簡易判決處刑（九十三年度偵字第二一一號
），本院認為不宜逕以簡易程序為之，爰改依通常訴訟程序審理，判決如左：
    主  文
乙○○傷害人之身體，處拘役拾日，如易科罰金，以佰元折算壹日。
丁○○無罪。
    事  實
一、乙○○與丁○○為夫妻，甲○○則係乙○○之堂姐，渠三人係家庭暴力防治法第
    三條第四款所稱之家庭成員關係，雙方因家族修建祖墳之事起嫌隙，於民國九十
    二年六月十六日上午九時許，甲○○至宜蘭縣宜蘭市○○路四十五號五樓「大興
    證券」貴賓室內與丁○○理論，雙方一言不合發生爭吵，嗣乙○○聞訊趕來，因
    見上開情事，竟基於傷害之犯意，而與甲○○發生拉扯並推甲○○，致甲○○受
    有左臉、胸部、上腹部、左肩挫傷及左臂擦挫傷等傷害。
二、案經被害人甲○○訴由宜蘭縣警察局宜蘭分局報請臺灣宜蘭地方法院檢察署檢察
    官偵查起訴。
    理  由
甲、被告乙○○部分：
一、訊據被告乙○○固坦承於前開時、地，與告訴人甲○○發生拉扯等情，惟矢口否
    認有傷害犯行，並辯稱：當日係甲○○打伊太太丁○○，伊進入貴賓室時看見戊○○拉開甲○○，伊只是將甲○○推到旁邊，甲○○抓伊的手，伊的手也有受傷
    ，戊○○說不要吵了，他們就各自分開云云。然查：告訴人於本院指訴稱：一開
    始伊向戊○○說丁○○不應該去打伊大哥，就為了墳墓的事情，丁○○說不是妳
    家的事情叫伊不要管，伊準備要出去就走到丁○○的旁邊，說母親再活沒幾年，
    丁○○就拿雨傘打伊的頭，伊用雙手擋著退到牆壁邊，丁○○拉伊的頭髮因此無
    法還手，乙○○進來一言不發就打伊的臉並用拳頭打伊的胸部及腹部，戊○○趕
    快把丁○○拉開，丙○○拉開乙○○，後來證券公司的黃凱莉進來，看伊不舒服
    要伊休息一下，因伊頭很痛及身體很不舒服，就到宜蘭醫院看診等語（參見本院
    九十三年六月二十八日審判筆錄），再證人戊○○於本院審理中證稱：當日九點
    股市開市，但期貨開市比較早，伊要去貴賓室時發現門關上打不開，一開始有點
    不高興，因為急著要看股市，後來門打開甲○○就跟著進去，進去後告訴人坐在
    黃醫師的位置，是第二個位置，伊坐在第一個位置，丁○○坐第三個位置，甲○○進入後對伊說丁○○的不孝，伊就拿另外一張椅子給甲○○坐並繼續看盤，後
    來聽到告訴人很大聲罵丁○○，一開始伊勸架，他們二人在爭執昨天作祖墳時丁○○推甲○○的事，當時伊專心看股市，後來聽到丁○○說為何打她，伊上前去
    勸架，並看到甲○○手上拿一把雨傘，本來那把雨傘是在桌上，伊把甲○○推到
    門邊，後來乙○○進入後，伊就交給乙○○自己處理後又繼續看盤，伊沒有看到
    打人的情形，後來證券公司的人來，甲○○、乙○○雙方搶雨傘滑倒在門口等語
    （參見本院九十三年六月二十八日審判筆錄），雖證人戊○○證述並未目睹被告
    乙○○毆打告訴人，但以告訴人與被告丁○○發生口角後，戊○○即將告訴人推
    至門邊，並將此事交由被告乙○○處理，且事後被告乙○○與告訴人雙雙因搶雨
    傘跌倒在門邊等情，顯見當時被告乙○○應與告訴人發生拉扯，再以告訴人因此
    受有受有左臉、胸部、上腹部、左肩挫傷及左臂擦挫傷等傷害，此有行政院宜蘭
    醫院（下稱宜蘭醫院）出具之診斷證明書一紙附卷可稽，則被告乙○○辯稱僅係
    推開告訴人之辯解顯不足採。綜上所述，本件事證明確，被告乙○○傷害犯行明
    確，應依法論科。
二、核被告乙○○所為，係犯刑法第二百七十七條第一項傷害罪，而被告乙○○與告
    訴人係堂姊弟關係，為家庭暴力防治法第三條第四款所定之家庭成員關係，被告
    上開傷害罪名，亦屬家庭暴力防治法第二條第二項所稱之家庭暴力罪。被告乙○○雖另辯稱當時係因排除其妻丁○○所受告訴人不法侵害之必要行為，屬正當防
    衛云云。惟按刑法第二十三條前段規定正當防衛之要件，係以行為人對於現在不
    法之侵害，本乎防衛自己或他人之權利意思，在客觀上有時間之急迫性，並有實
    施反擊予以排除侵害之必要性，且其因而所受法益之被害，亦符合相當性之情形
    ，予以實施防衛行為者，始稱相當。經查證人戊○○前開證詞已明確證述當日被
    告丁○○與告訴人發生口角後，其將告訴人推至門邊，適被告乙○○進入後，即
    將此事將由被告乙○○處理，則依當時客觀情形，戊○○已將告訴人與被告丁○○分開，並將告訴人推至門邊，此時尚難謂被告丁○○現受不法之侵害，則其後
    被告乙○○之傷害行為，顯與正當防衛之構成要件有間。爰審酌被告犯罪之目的
    、手段，犯罪時所受之刺激，被害人所受傷害之程度，及被告犯罪後態度等一切
    情狀，量處如主文所示之刑，並諭知易科罰金之折算標準，以示懲儆。
乙、被告丁○○部分：
一、公訴意旨另以：於九十二年六月十六日上午九時許，告訴人甲○○至宜蘭縣宜蘭
    市○○路四十五號五樓「大興證券」貴賓室與被告丁○○理論，被告丁○○即基
    於傷害之犯意，與告訴人互相拉扯，致告訴人受有前揭傷害，因認被告丁○○涉
    有刑法第二百七十七條第一項傷害罪。
二、公訴人認被告丁○○涉有右揭傷害犯行，係以告訴人之指訴及卷附宜蘭醫院之診
    斷證明書為主要論據。訊據丁○○堅詞否認有前開傷害犯行，並辯稱：於九十二
    年六月十六日上午八點十五分伊就到貴賓室，因為甲○○要找伊，伊將貴賓室的
    門鎖住，並打電話給乙○○說你們自己的事情自己去處理，九點時戊○○要進入
    貴賓室看盤，伊將門打開，甲○○趁這時候進入大吵大鬧，罵伊不孝，後來戊○○要她們不要吵，當時貴賓室有四個螢幕，四個椅子，一個是戊○○、一個黃醫
    生、再來是伊，再來是丙○○，四個人各看一個螢幕，當時在場只有戊○○，甲○○要去坐黃醫生的椅子，戊○○說不能坐在那裡，甲○○又在旁邊罵，開盤時
    伊在看盤，甲○○又坐在黃醫生的位置，並用右手從伊臉上揮過去，伊問甲○○
    為何打伊，甲○○就拿起我的雨傘打伊，此時伊先生乙○○就進入貴賓室，戊○○把她們拉開，而伊沒有打告訴人等語。
三、按犯罪事實應依證據認定之，無證據不得推定其犯罪事實；另不能證明被告犯罪
    者，應諭知無罪之判決，刑事訴訟法第一百五十四條、第三百零一條分別定有明
    文。又刑事訴訟法上認定犯罪事實所憑之證據，雖不以直接證據為限，間接證據
    亦包括在內，然而無論直接證據或間接證據，其為訴訟上之證明，須於通常一般
    之人均不致有所懷疑，而得確信其為真實之程度者，始得據為有罪之認定，惟採
    用間接證據時，必其所成立之證據，在直接關係上，雖僅足以證明他項事實，而
    採此他項事實，本於推理之作用，足以證明待證事項者，方為合法，若係憑空之
    推想，則尚非間接證據，且如未發現相當證據，或證據不足以證明，自不能以推
    測或擬制之方法，以為裁判之基礎，又告訴人之告訴，係以使被告受刑事訴追為
    目的，是其陳述是否與事實相符，仍應調查其他證據以資審認，最高法院分別著
    有七十六年台上字第四九八六號、三十二年上字第六七號、四十年台上字第八六
    號、五十二年台上字第一三○○號判例可資參照。
四、經查，告訴人雖指訴被告丁○○亦有毆打等情，惟依證人戊○○之前開證詞，並
    未證述被告丁○○亦有毆打告訴人，雖證人戊○○於偵查中證稱：當時伊聽見丁○○說「妳怎麼打我」，伊轉頭過去看，她們二人互相拉扯對方等語（參見九十
    二年二月二十五日偵訊筆錄），但就當時被告丁○○與乙○○之拉扯情形，依戊○○於本院審理中證稱：回頭時看見丁○○、甲○○二人當時靠得很近，是告訴
    人的手在比，身體是否推來推去沒有注意看等語（參見本院九十三年六月二十八
    日審判筆錄），再以戊○○聽聞被告丁○○稱「你怎麼打我」後，回頭卻見告訴
    人拿雨傘之情狀，顯見告訴人前開指訴或有誇大渲染情事，而難認被告丁○○有
    傷害告訴人之犯行；另證人丙○○於本案審理中證稱：當天伊進去時很多人在場
    ，證券公司的副總已經在場，他們講台語伊聽不清楚，伊並無看見丁○○與甲○○發生拉扯，當時很多人在場，他們在比手劃腳，伊看不清楚，看到戊○○在勸
    他們，伊就急著趕到醫院等語（參見本院九十三年六月二十八日審判筆錄），亦
    未證述被告丁○○有毆打告訴人之情。依上說明，公訴人所舉之證據不足以證明
    被告丁○○確有傷害犯行。此外復查無任何積極證據，足認被告丁○○確有公訴
    人所指之傷害犯行，不能證明被告犯罪，依法應諭知無罪之判決。
據上論斷，應依刑事訴訟法第四百五十二條、第二百九十九條第一項前段、第三百零
一條第一項，刑法第二百七十七條第一項，罰金罰鍰提高標準條例第一條前段、第二
條判決如主文。
本案經檢察官劉憲英到庭執行職務
中      華      民      國    九十三    年      七      月     十二     日
                                  臺灣宜蘭地方法院刑事第四庭
                                        審判長法  官  林  惠  玲
                                              法  官  郭  顏  毓
                                              法  官  辜  漢  忠
右正本證明與原本無異。
如不服本判決，應於判決送達後十日內，向本院提出上訴狀。（應附繕本）
                                              書記官  林  秀  麗
中      華      民      國    九十三    年      七      月     十二     日
附錄本案論罪科刑法條全文：
刑法第二百七十七條第一項
傷害人之身體或健康者，處三年以下有期徒刑、拘役或一千元以下罰金。
